臺灣臺北地方法院民事判決　　　　　　 95年度訴字第12722號
原　　　告　太平洋建設股份有限公司
法定代理人　丙○○
訴訟代理人　乙○○
被　　　告　鳳山世界貿易中心股份有限公司
　　　　　　　　　　　　號
兼法定代理　甲○○
人　　　　　　　　　　　號
被　　　告　甲○○
　　　　　　　　　　　　號
被　　　告　戊○○
被　　　告　丁○○
上列當事人間確認股份存在等事件，本院於九十六年二月八日言
詞辯論終結，判決如下：
    主  文
被告丁○○就鳳山世界貿易中心股份有限公司之股份71000股移
轉與被告甲○○之行為應予撤銷。
確認被告戊○○對被告鳳山世界貿易中心股份有限公司，有股份
76000股存在。
訴訟費用由被告丁○○、甲○○負擔48%，餘52%由被告鳳山世界
貿易中心股份有限公司負擔。
    事實及理由
一、程序方面：本件被告均未於言詞辯論期日到場，核無民事訴
    訟法第386條各款所列情形，爰依原告之聲請，由其一造辯
    論而為判決。
二、原告方面：
  (1)原告執有被告鳳山世界貿易中心股份有限公司（下稱鳳山世
    貿公司）、戊○○、丁○○等三人於91年08月16日共同簽發
    、到期日為91年09月30日，票載金額為5500萬元，並免除作
    成拒絕證書之本票乙紙，嗣原告經屆期提示竟不獲兌現，經
    聲請裁定准許原告就該本票強制執行確定在案。
    後因原告聲請強制執行後因未受全部清償，本院發給原告94
    年度執字第11256號債權憑證，而後原告持債權憑證對被告
    等向本院再次聲請強制執行（原證一），聲請扣押執行被告
    戊○○、丁○○所擁有之被告鳳山世貿公司之股份。
    詎經本院發扣押命令（原證二）扣押被告戊○○、丁○○於
    鳳山世貿公司之股份後，被告鳳山世貿公司竟向本院提出異
    議（原證三），謂被告戊○○、丁○○於該公司已無股份存
    在…云云。
  (2)然查原告於95年06月20日向本院聲請強制執行時，依原告於
    95年6月9日向經濟部申請抄錄公司變更登記表上之記載（參
    原證一），其中戊○○持有76000股、丁○○持有71000股，
    故原告向法院聲請扣押被告戊○○、丁○○於該公司確實持
    有股票。
    但被告戊○○、丁○○及鳳山世貿公司竟基於損害原告債權
    之故意，由被告鳳山世貿公司向本院民事執行處提出異議，
    誆稱被告戊○○、丁○○已無持股云云（原證三參照），其
    後，即由被告丁○○於95年08月29日向經濟部申報變更股東
    名簿（原證四），將原有股東被告丁○○所持有股數（原證
    五），全部移轉與被告甲○○，另被告戊○○所持有股數雖
    未變更，但鳳山世貿公司向本院民事執行處提出異議已無持
    股云云使原告難以強制執行。
  (3)而聲明：
    被告丁○○就鳳山世貿公司之股份71000股移轉與被告甲○○之行為應予撤銷。
    請求確認被告戊○○對被告鳳山世貿公司有股份76000股
      存在。
  (4)法律上意見：
    關於撤銷之訴：
      被告甲○○自被告丁○○及其他股東黃建棟、榮珊、榮郭
      素真、榮玲等人處獲取移轉被告鳳山世貿公司股份424000
      股，成為鳳山世貿公司最大股東，並於95年08月14日召開
      董事會（原證八），被告甲○○當選為被告鳳山世貿公司
      董事長，是故被告甲○○於成為被告鳳山世貿公司之最大
      股東暨董事長錢，應已知悉被告丁○○、鳳山世貿公司因
      對原告有債務關係而受強制執行之情事。
      依一般常理而言，購買一家公司之股份，應當考量是否會
      獲利、該公司營運狀況等問題；但本件綜觀鳳山世貿公司
      之實收資本額五百萬元，卻至少積欠原告及其他債權人共
      計一億二千萬元以上之債務，是故一般投資者絕無可能購
      買其股份，否則無異石沉大海。
      而被告甲○○竟一反常態，向被告丁○○及其他股東購買
      股份成為最大股東並擔任董事長，是故被告甲○○顯然係
      配合被告丁○○於受原告強制執行程序進行中，意圖損害
      債權人之債權而移轉被告鳳山世貿公司之持股，核屬民法
      第244條第2項詐害債權之行為無誤。
    關於確認訴訟：
      本件被告鳳山世貿公司於95年7月5日向本院民事執行處提
      出異議謂被告戊○○、丁○○已無持有該公司之股份，但
      原告於95年9月5日申請抄錄被告鳳山世貿公司變更登記表
      （原證六）及股東名冊（參原證四）時，被告戊○○仍為
      被告鳳山世貿公司之董事，且被告戊○○經原告於95年11
      月06日經濟部公司登記資料公示系統所載，更仍為該公司
      股東（原證七），持有該公司股份共計76000股，是故被
      告鳳山世貿公司聲明異議，誆稱被告戊○○已無持股…云
      云，將使原告能否就被告戊○○持有之被告鳳山世貿公司
      之股份強制執行，陷於不確定之狀態，原告私法上之地位
      即有受侵害之危險，而此項危險得以對被告鳳山世貿公司
      與被告戊○○間之確認判決予以除去，是原告提起本件確
      認之訴，有即受確定判決之法律上利益。
  (5)證據：
    證一：強制執行聲請狀暨債權憑證影本。
    證二：台北地方法院執行命令。
    證三：被告鳳山世貿公司聲明異議狀影本。
    證四：被告鳳山世貿公司95年8月29日最新股東名簿影本。
    證五：被告鳳山世貿公司95年4月10日股東名簿影本。
    證六：被告鳳山世貿公司變更登記表影本。
    證七：經濟部商業司公司基本資料影本。
    證八：被告鳳山世貿公司董事位議事錄影本。
三、本院心證：
  (1)原告主張之事實，已據其提出強制執行聲請狀暨債權憑證影
    本、台北地方法院執行命令、被告鳳山世貿公司聲明異議狀
    影本、被告鳳山世貿公司95年08月29日最新股東名簿影本、
    被告鳳山世貿公司95年04月10日股東名簿影本、被告鳳山世
    貿公司變更登記表影本、經濟部商業司公司基本資料影本、
    被告鳳山世貿公司董事位議事錄影本各一件為證，且被告對
    原告主張之事實，已於相當時期受合法之通知，而於言詞辯
    論期日不到場，亦未提出準備書狀爭執，則依民事訴訟法第
    二百八十條第三項準用同條第一項之規定，視同自認，自堪
    信原告之主張為真實。
  (2)則原告主張被告甲○○配合被告丁○○於受原告強制執行程
    序進行中，意圖損害債權人之債權而移轉被告鳳山世貿公司
    之持股，核屬民法第244條第2項詐害債權之行為；及被告鳳
    山世貿公司謊稱被告戊○○已無持股而聲明異議，將使原告
    能否就被告戊○○持有之被告鳳山世貿公司之股份強制執行
    ，陷於不確定之狀態，有即受確定判決之法律上利益，應有
    理由。又被告戊○○持股部分，是因被告鳳山世貿公司否認
    而起，該部分之訴訟費用應由被告鳳山世貿公司負擔。
四、結論：原告之訴為有理由，依民事訴訟法第385條第1項前段
    、第78條、第85條第1項，判決如主文。
中　　華　　民　　國　　96　　年　　3  　　月　　2　　日
                  民事第五庭    法　官　陳心弘
以上正本係照原本作成
如對本判決上訴，須於判決送達後20日內向本院提出上訴狀
中　　華　　民　　國　　96　　年　　3  　　月　　2　　日
                    　　　　　　書記官　許博為
